臺灣臺南地方法院刑事判決
111年度交易字第1242號
公  訴  人  臺灣臺南地方檢察署檢察官
被      告  方琮評


上列被告因公共危險案件，經檢察官提起公訴（111 年度偵字第
25780 號），被告於準備程序就被訴事實為有罪之陳述，經本院
裁定由受命法官獨任行簡式審判程序，判決如下：
    主  文
方琮評犯駕駛動力交通工具而吐氣所含酒精濃度達每公升零點二
五毫克以上之罪，累犯，處有期徒刑陸月，如易科罰金，以新臺
幣壹仟元折算壹日。
    事  實
一、方琮評於民國111 年9 月30日下午4 時許至同日下午5 時30
    分許，在臺南市○○區○○○街00巷0 號某友人住處飲用啤酒，
    明知飲酒後已達不能安全駕駛動力交通工具之程度，竟基於
    酒後駕駛動力交通工具之犯意，於同日下午5 時30分許，無
    照駕駛車牌號碼000-0000號普通重型機車上路。嗣行經臺南
    市永康區復國路與復國路87巷之路口處時，因未依規定正確
    配戴安全帽，為警在臺南市永康區復國路61號前攔查，發覺
    其身上有酒味，並於同日下午5 時45分許，測得其吐氣所含
    酒精濃度為每公升0.60毫克，始悉上情。
二、案經臺南市政府警察局永康分局報告臺灣臺南地方檢察署檢
    察官偵查起訴。
    理  由
壹、程序事項：
　　本件被告方琮評所犯者，非為死刑、無期徒刑、最輕本刑為
    3 年以上有期徒刑之罪，亦非高等法院管轄第一審案件，其
    於準備程序進行中，就被訴事實為有罪之陳述（交易字卷第
    37頁），經依法告知其簡式審判程序之旨，並聽取當事人之
    意見後，本院爰依刑事訴訟法第273 條之1 第1 項之規定，
    裁定進行簡式審判程序。且依刑事訴訟法第273 條之2 規定
    ，不受同法第159 條第1 項、第161 條之2 、第161 條之3 
    、第163 條之1 及第164 條至第170 條所規定證據能力認定
    及調查方式之限制，合先敘明。
貳、實體事項：
一、認定事實所憑之證據及理由：
　　上揭犯罪事實業據被告於警詢、偵訊、準備及審理程序中均
    坦承不諱（警卷第3 頁至第7 頁，偵卷第19頁至第21頁，交
    易字卷第37頁、第40頁、第42頁至第43頁），並有臺南市政
    府警察局永康分局公共危險案當事人酒精測定紀錄表、財團
    法人工業技術研究院呼氣酒精測試器檢定合格證書、證號查
    詢機車駕駛人資料、車輛詳細資料報表各1 份、臺南市政府
    警察局舉發違反道路交通事件通知單2 份在卷可稽（警卷第
    9 頁至第13頁、第28頁至第29頁），足認被告上開任意性之
    自白與事實相符，應可採信。本件事證明確，被告犯行洵堪
    認定，應予依法論科。
二、論罪科刑：
　㈠核被告所為，係犯刑法第185 條之3 第1 項第1 款之駕駛動
    力交通工具而吐氣所含酒精濃度達每公升0.25毫克以上之罪
    。
　㈡被告前於106 年間，因酒後駕駛自用小客車，在國道一號高
    速公路匝道內違規倒車，為警欄查，並測得其吐氣所含酒精
    濃度達每公升0.51毫克，涉犯公共危險案件，經本院以106 
    年度交簡字第2206號判決判處有期徒刑4 月確定，於106 年
    10月26日易科罰金執行完畢（下稱前案），被告於受前案徒
    刑之執行完畢後，5 年以內故意再犯本件有期徒刑以上之罪
    ，核與刑法第47條第1 項所定累犯之要件相符。被告上開構
    成累犯之事實，業據檢察官於起訴書主張明確，並提出前案
    判決、刑案資料查註紀錄表及執行案件資料表各1 份作為證
    明方法（偵卷第25頁至第28頁、第35頁至第37頁），復當庭
    說明：被告前已有4 件酒駕前科，且前次酒駕給予被告緩起
    訴，緩起訴期間甫於111 年4 月期滿，旋即再犯本件酒駕案
    件，足見被告對於刑罰反應力薄弱，有依累犯規定加重其刑
    之必要等語，並有臺灣高等法院被告前案紀錄表1 份在卷可
    查（交易字卷第49頁至第52頁），均經本院踐行提示、調查
    及辯論程序，自得作為論以累犯及裁量加重其刑之裁判基礎
    。衡酌上開前案與本案之犯罪類型、態樣、手段及所侵害法
    益均相同，可認被告未因前案徒刑之執行完畢而知所警惕，
    主觀上具有特別惡性，對於刑罰反應力確屬薄弱，本案犯罪
    之責任非難程度應予提升，且依本案之犯罪情節，被告係於
    酒後無照駕駛普通重型機車行駛於公眾往來之一般市區道路
    ，為警測得吐氣所含酒精濃度達0.60毫克，數值偏高，並無
    應量處法定最低刑度之情形，即使依累犯規定加重其法定最
    低本刑，亦不致使行為人所承受之刑罰超過其所應負擔之罪
    責，即無司法院釋字第775 號解釋意旨所指應裁量不予加重
    最低本刑，否則將致罪刑不相當之情形，爰依刑法第47條第
    1 項規定，加重其刑。
　㈢爰以行為人之責任為基礎，審酌被告明知酒精成分對人之意
    識、控制能力具有不良影響，超量飲酒後會導致對周遭事務
    之辨識及反應能力較平常狀況薄弱，竟不知謹慎，於飲酒後
    猶無照駕駛普通重型機車行駛於公眾往來之一般市區道路，
    為警測得吐氣所含酒精濃度達0.60毫克，數值偏高，足認對
    於公眾生命財產安全生有一定危險。又被告除前已論以累犯
    之案件外，另有多次因酒後駕車之公共危險案件，經檢察官
    為緩起訴處分，或經法院論罪科刑之紀錄，有各該緩起訴處
    分書、判決及臺灣高等法院被告前案紀錄表各1 份在卷可佐
    （交易字卷第15頁至第27頁、第49頁至第52頁），仍未知警
    惕，顯見其於酒後控制力薄弱，難以自律，自應受相當程度
    之刑事責任非難。惟念被告本件犯行並未肇事發生交通事故
    致他人受有傷害或財產損失，犯後坦承犯行，兼衡其於審理
    中自承為國中畢業之智識程度，已離婚、育有3 名子女（均
    已成年），現從事建築業臨時工之工作，每月平均收入約新
    臺幣（下同）3 萬多元，並與母親、兄弟同住，母親已年近
    8 旬，胞兄因車禍受傷開刀後即無法覓得工作，胞弟從小罹
    患重大疾病之家庭生活及經濟狀況（交易字卷第45頁）等一
    切情狀，量處如主文所示之刑，並諭知如易科罰金之折算標
    準。
據上論斷，依刑事訴訟法第273 條之1 第1 項、第299 條第1 項
前段，刑法第185 條之3 第1 項第1 款、第47條第1 項、第41條
第1 項，刑法施行法第1 條之1 第1 項，判決如主文。
本案經檢察官彭盛智提起公訴，檢察官高振瑋到庭執行職務。
中　　華　　民　　國　　111 　年　　12　　月　　20　　日
                  刑事第四庭  法  官  陳品謙
以上正本證明與原本無異。
如不服本判決應於收受本判決後20日內向本院提出上訴書狀，並
應敘述具體理由。其未敘述上訴理由者，應於上訴期間屆滿後20
日內向本院補提理由書狀（均須按他造當事人之人數附繕本）「
切勿逕送上級法院」。 
　　　　　　　　　　　　　　　書記官  趙建舜
中　　華　　民　　國　　111 　年　　12　　月　　20　　日

附錄本案論罪科刑法條：
中華民國刑法第185 條之3 第1 項第1 款
駕駛動力交通工具而有下列情形之一者，處3 年以下有期徒刑，
得併科30萬元以下罰金：
一、吐氣所含酒精濃度達每公升0.25毫克或血液中酒精濃度達百
    分之0.05以上。